【裁判字號】    95,交聲,214
【裁判日期】    950417
【裁判案由】    聲明異議
【裁判全文】
臺灣臺中地方法院交通事件事裁定     95年度交聲字第214號
原處分機關  交通部公路總局台中區監理所
受處分人    甲○○
上列受處分人因違反道路交通管理處罰條例案件，對於交通部公
路總局臺中市監理所民國九十五年二月二十三日所為之裁決（中
監違字第裁六０─Ｚ00000000號裁決書），聲明異議，
本院裁定如下：
    主  文
異議駁回。
    理  由
一、原處分機關略以：本案係內政部警政署國道公路警察局第三
    警察隊於民國九十五年二月十四日十九時二十二分在國道一
    號公路南下一六一公里處查獲受處分人甲○○駕駛車號八一
    一一─ＦＸ號自小客車有「雷測行速一二四公里，限速一百
    公里，超速二十四公里，測距一六八公尺」之違規事實，遂
    以公警局交字第ＺＧＢ０一七四四０號舉發違反道路交通管
    理事件通知單攔檢舉發，受處分人依指定到案日期前提出異
    議，該所以中監違字第裁六０─Ｚ00000000號裁決
    書裁處受處分人違反道路交通管理處罰條例第三十三條第一
    項之規定，處罰鍰新臺幣（下同）三千元整，並依六十三條
    第一項記違規點數一點，逾期則依違反道路交通管理事件統
    一裁罰標準表及裁決書處罰主文裁處。另發函查證，舉發單
    位以公警三交字第０九五０三七０四０四號函查覆略以：「
    ‧‧‧該車超速違規屬實，‧‧‧」，於法並無不合等語。
二、本件異議人即受處分人甲○○則以：違規通知單所載違規內
    容與事實不符：（一）受處分人於九十五年二月十四日晚上
    十九時二十二分駕車行駛國道中山高速公路南下一六三點五
    公里處，遭陳建成及曾勇輝二位員警由後方攔截下來並指稱
    本人於國道中山高速公路南下一六一公里處超速並經以雷射
    測速槍測速為一二四公里，超速二十四公里，以違反道路交
    通管理處罰條例第三十三條處罰，但本人認為當時已屬晚上
    七點，且正值車潮眾多，本人並非車陣中領先之車輛，且當
    時「驚見」一員警由一輛行駛中的大卡車衝出攔阻旁邊之車
    輛，而後該車亦由內線由面前切出停於路邊，當時異議人亦
    看了自己的車速在一百公里範圍內，隨後在一六三點五公里
    處遭員警攔下，指本人超速，本人自認未超速，而該員警又
    無違規照片僅由手持雷射測速槍之員警「單一」認定，如何
    在「夜晚黑暗僅見車燈的車陣中」確定本人之車輛為違規之
    車輛，且在一六一公里起步追至一六三點五公里且途中尚且
    經過一個后里收費站，同型車款眾多，大有誤判之可能，此
    實屬不合情之舉發。（二）受處分人隔日再行經國道高速公
    路南下一六一公里處，發現南下一六一公里前方二公里內並
    無設置前有測速照相之警告標誌，經查證依道路交通管理處
    罰條例（民國九十四年十二月二十八日修正）第七之二條第
    三項規定：「對於行車速度超過規定之最高速限或低於規定
    之最低速限之違規行為，採用固定或非固定式科學儀器取得
    證據資料證明者，於一般道路需至少於一百公尺，於高速公
    路、快速公路須至少於三百公尺前，明顯標示之」，故屬不
    合法之舉發。（三）國道高速公路南下一六一公里處，依交
    通部台灣區○道○○○路局之網頁中「國道各路線設施（交
    流道、收費站、服務區）里程一覽表」，后里交流道為一六
    ０點六公里，實際現場查證南下一六一公里處實為后里交流
    匝道出口處（尚離國道主線道約二百公尺），匝道出口車輛
    眾多，實難相信此處可以設置測速之地點，實為不合理之舉
    發。鑑此前述舉發行為實屬不合情、不合理、不合法之舉發
    ，原處分機關所為之處分，顯有錯誤，懇請予以撤銷原處分
    ，爰聲明異議云云。
三、按汽車行駛高速公路而不遵守管制之規定者，處汽車駕駛人
    三千元以上六千元以下罰鍰；汽車駕駛人有第三十三條者，
    除依原條款處罰鍰外，並予記違規點數一點；行車速度，依
    速限標誌或標線之規定；汽車行駛高速公路，應依速限標誌
    指示，道路交通管理處罰條例第三十三條第一項、第六十三
    條第一項第一款及道路交通安全規則第九十三條第一項、高
    速公路交通管制規則第五條第一項分別定有明文。
四、經查，受處分人甲○○，於上開時、地，駕駛之車號八一一
    一─ＦＸ號自小客車，因於國道中山高速公路駕駛汽車超速
    之違規事實，經內政部警政署國道公路警察局第三警察隊查
    獲舉發等情，有舉發之違反道路交通管理事件通知單及裁決
    書各一份在卷可稽。雖受處分人以上開情詞置辯，惟查，執
    勤員警於上開時、地，以雷射測速器測得該車行速一二四公
    里，測距於一六八公尺鎖定該車，確認該車超速無誤，始開
    啟警示閃光燈並以指揮棒攔停，惟該車未停下受檢，而員警
    視線亦未離開該車並即開車尾隨攔檢等情，業經證人即舉發
    本件交通違規之員警陳建成於本院具結證稱：「當時我在車
    頭左側後視鏡處，手持測速器。當時車流一陣一陣。我用雷
    射槍測，是一對一，我打哪一台車，就是那一台車。我們用
    雷射槍逐台車測試。我測到受處分人超速，我告知曾勇輝亮
    警示燈，我再用指揮棒去攔超速車輛。受處分人沒有停車，
    他直行，我們就開車尾隨，當時有隔好幾台車，但是受處分
    人的車輛沒有離開我們的視線。後來過了收費站再攔查」、
    「我測到受處分人的車，我用指揮棒去攔的時候，有看到受
    處分人車的外型，他的車型，因時間已久我忘記了，另外，
    我們攔停他車輛的時候，也有看到他車輛行走的路線」等語
    ；證人即舉發本件違規員警曾勇輝則具結證稱：「當時攔受
    處分人車的時候，除了外型，看到他的後剎車燈是亮的。因
    受處分人的車是休旅車，剎車燈比較高，比較明顯。陳建成
    去攔停的時候我從後視鏡有看到他要攔哪一部車，我們的視
    線一直跟著他，沒有離開過」、「南下一六一公里處是很長
    一段路，我們測的地方是一六一點四公里有一個避車灣。我
    們在那邊測速的」等語。再參以，員警所使用測速之雷射槍
    型號為ＰｒｏＬａｓｅｒIII，其鑑測報告業經我國法院公證
    駐外機關認證等情，有臺灣臺北地方法院公證處認證書、駐
    堪薩斯臺北經濟文化辦事處認證書各一紙在卷可佐。而由上
    開鑑測報告中可知：該儀器之雷射速度指示範圍為「時速八
    至三二一公里」、工作範圍為「三至二千公尺」；在手持本
    件相同型式之雷射槍測速器測試，與同時使用經校驗過之警
    用雷達設備，量測「迎面而來」之目標車輛比對速度，標準
    偏差之差別為時速一‧○八公里；量測「背道而馳」之目標
    車輛比對速度，標準偏差之差別為時速一‧六八公里，亦即
    誤差皆不超過二公里。則本件該雷射測速槍與受處分人違規
    車輛之測距為一百六十八公尺，並未超過人之肉眼及測速雷
    射槍測速之工作範圍，又受處分人經測量之車速為一二四公
    里，亦未超出該雷射槍所得測量之速度範圍，且據舉發員警
    證述從偵測該車超速至攔停，亦均未離員警視線，是舉發警
    員之測速結果應屬無誤。次以，據員警所述，測速地點是在
    國道中山高速公路南下一六一點四公里之避車灣，是受處分
    人辯稱：南下一六一公里處實為后里交流匝道出口處，匝道
    出口車輛眾多，實難相信此處可以設置測速之地點，故本件
    為不合理之舉發云云，認知容有誤會，況警察為維持交通秩
    序，依法執行職務，立場應是客觀公正，且與受處分人素不
    相識，亦無宿怨，當無設詞誣攀之理，其所為證言，應屬真
    實可信。本院經查亦無任何證據足資證明執勤警員有捏造事
    實或違法取締之情事，則執勤警員本其加強道路交通管理、
    維護交通秩序、確保交通安全職責所為之當場舉發，自應受
    到合法、正確而真正之推定。受處分人至今亦無法提出任何
    對其有利之證據供本院參酌，其指摘原舉發不當，尚屬無據
    。又按道路交通管理處罰條例第七之二條第三項規定，嗣雖
    經立法院修正為：「對於行車速度超過規定之最高速限或低
    於規定之最低速限之違規行為，採用固定或非固定式科學儀
    器取得證據資料證明者，於一般道路需至少於一百公尺，於
    高速公路、快速公路須至少於三百公尺前，明顯標示之」，
    並經總統於九十四年十二月二十八日公布。惟按：法規明定
    自公布或發布日施行者，自公布或發布之日起算至第三日起
    發生效力、法規特定有施行日期，或以命令特定施行日期者
    ，自該特定日起發生效力，中央法規標準法第十三條、第十
    四條分別定有明文。查新修正道路交通管理處罰條例之施行
    日期，依新修正道路交通管理處罰條例第九十三條之規定，
    由行政院以命令定之，而行政院尚未以命令訂定施行日期，
    則新修正道路交通管理處罰條例即未施行生效，是受處分人
    執上開未生效之規定，認本件係屬不合法之舉發，亦屬誤解
    。是受處分人於前述時、地，駕車而有超速之違規行為事實
    ，應堪認定。從而，原處分機關據以援引上開規定，裁處罰
    鍰三千元，並記違規點數一點，逾期則依裁決書處罰主文規
    定處罰，並無不當，本件異議為無理由，應予駁回。
五、據上論斷，應依道路交通管理處罰條例第八十七條、道路交
    通案件處理辦法第十九條之規定，裁定如主文。
中    華    民    國    95    年    4     月    17    日
                  交通法庭  法  官  黃炫中
以上正本證明與原本無異。
如不服本裁定，應於送達後五日內，向本院提出抗告狀。
                            書記官  黃珮華
中    華    民    國    95    年    4     月    17    日


司法院資訊處製作；財團法人民間司法改革基金會備份。
